臺灣高等法院刑事判決　　　　　　　　　　　　　　九十年度交上易字第四一三號
　　上　訴　人　臺灣板橋地方法院檢察署檢察官
　　被　　　告　乙○○
右上訴人因被告過失傷害案件，不服臺灣板橋地方法院九十年度交易字第三七四號，
中華民國九十年十月十二日第一審判決（起訴案號：臺灣板橋地方法院檢察署九十年
度偵字第一八六一號）提起上訴，本院判決如左：
    主  文
原判決撤銷。
乙○○從事業務之人，因業務上之過失傷害人，處拘役貳拾日，如易科罰金以佰元
折算壹日。
    事  實
一、乙○○係三重客運股份有限公司所有營業大客車之公車司機，係以從事駕駛為業
    務之人；於民國（下同）八十九年十月三十一日下午十二時十五分許，駕駛車牌
    號碼ＦＣ─四七二號營業大客車，沿臺北縣三重市○○路在外側快車道行駛，前
    行至一一七號前；因有許棓棋以所駕駛ＢＮ－六四七五號自小客車故障為由，將
    之停放在該處機慢車道上，未注意立即設法移置於無礙交通之處所；適有甲○○
    騎乘ＬＥＳ－六一五號輕型機車行經該處受阻，須變換至外側快車道行駛，亦疏
    未注意讓直行之ＦＣ─四七二號營業用大客車先行。乙○○欲超越同方向進入外
    側快車道行駛之甲○○所騎乘ＬＥＳ－六一五號輕型機車時，本應注意遵守汽車
    超車及讓車，前行車減速靠邊或以手勢或亮右方向燈表示允讓後，後車始得超越
    ，超越時應顯示左方向燈並於車前左側保持半公尺以上間隔超過，行至安全距離
    後，再顯示右方向燈駛入原行路線之規定，以避免危險之發生；且按當時之路面
    狀況及車行情形，又非不能注意，乃竟疏於注意兩車之併行之安全間隔，即貿然
    駕車超越，因間隔不足致大客車右側與甲○○所騎乘ＬＥＳ－六一五號輕型機車
    左後部發生擦撞，甲○○所騎乘ＬＥＳ－六一五號輕型機車旋又因重心失衡向右
    偏倒，由後撞及張智偉（已為檢察官另為不起訴處分）所駕駛，停在該處機慢車
    道上準備右彎進入路邊，而車尾仍朝向外側車道之ＥＫ─三二三三號自用小客車
    左後保險桿，而人、車倒地，受有左臉部五乘一公分擦傷、左後肘一乘一公分破
    皮、左膝一乘一公分、五乘一公分破皮、左前踝一乘一公分破皮之傷害。
二、案經甲○○訴由臺北縣警察局三重分局報請臺灣板橋地方法院檢察署檢察官偵查
    起訴。
    理  由
一、訊據被告乙○○雖坦承於上揭時地駕駛ＦＣ─四七二號營業大客車發生車禍肇事
    ，但矢口否認有何過失犯行，辯稱：本件車禍發生之原因係案外人許棓棋所駕Ｂ
    Ｎ─六四七五號自用小客車故障停放於慢車道上，卻未擺放警告標誌，此時另一
    第三人張智偉所駕ＥＫ─四七二號自用小客車正要右彎進入三重市○○路一一七
    號，係告訴人機車先撞及張智偉所駕自用小客車左後方後再擦撞伊公車之右前側
    車身，伊並無過失云云。惟查：
  (一)本件肇事地點係臺北縣三重市○○路一一七號前，為單向二線快車道，並劃設有
    慢車道。案外人許棓棋所駕ＢＮ－六四七五號自小客車正直順向停於機慢車道內
    ，該路段劃設有黃色禁止停車線；依此所示，其停車勢必使機車駛入外側快車道
    內。告訴人甲○○所騎乘之機車車頭及車尾之車殼均有破損，機車左倒位置及碎
    落物均遺留於外側車道內，與許車相距四點五公尺，由此得見其撞擊點應位於外
    車道內，有道路交通事故調查報告表、事故現場圖、現場車損照片在卷可稽（見
    偵查卷第十一頁至第二十二頁）。
  (二)證人張智偉於原法院審理時證稱：伊是住一一七號，許棓棋那輛故障車停在一一
    五號與一一七號之間，伊本來要右轉但受到該車阻擋，使伊無法直接右轉進入一
    一七號，所以伊在慢車道等待約三十秒，準備等慢車道車輛通過後再倒車入庫，
    但伊還沒有倒車正在靜止時，就被告訴人機車撞到伊小客車左後方保險桿；伊車
    子有感覺被撞擊時，被告公車剛好經過伊旁邊等語（見原審卷第十八頁）。參以
    ：依卷附道路交通事故調查報告表、事故現場圖、現場車損照片所示，本案車禍
    發生後，第三人張智偉所駕ＥＫ─三二三三號自用小客車右斜停於告訴人機車倒
    地位置右前方之機慢車道內，車後保險桿受損；被告所駕駛ＦＣ─四七二號營業
    大客車，順向停於機車倒地位置前方十二公尺之外側車道內，左後輪壓於內外快
    車道分道線上，右前側車身遺有擦撞痕跡。顯見告訴人騎乘之ＬＥＳ－六一五號
    輕型機車應係與被告所駕大營業客車擦撞後，再向前追撞右前方正行右靠之ＥＫ
    ─三二三三號自用小客車後方左側；而被告所駕駛營業大客車應與告訴人騎乘之
    機車有發生擦撞，且其擦撞情形應係營業大客車與告訴人騎乘ＬＥＳ－六一五號
    機車原併行在外側快車道（ＬＥＳ－六一五號機車碎落物均遺留於外側車道內，
    由此得見其撞擊點應位於外車道內，已如前述），自後超越右前方之機車時發生
    擦撞肇事。被告所辯：係告訴人機車先撞及張智偉所駕自用小客車左後方後再擦
    撞伊公車之右前側車身乙節，顯非事實，而不足採。
  (三)按汽車超車及讓車，前行車減速靠邊或以手勢或亮右方向燈表示允讓後，後車始
    得超越，超越時應顯示左方向燈並於車前左側保持半公尺以上間隔超過，行至安
    全距離後，再顯示右方向燈駛入原行路線，道路交通安全規則第一百零一條第五
    款定有明文。被告本應遵守此一規定，以避免危險之發生；且按當時之路面狀況
    及車行情形，又非不能注意，乃竟疏於注意兩車之併行之安全間隔，即貿然駕車
    超越，因間隔不足致大客車右側與告訴人所騎乘ＬＥＳ－六一五號輕型機車左後
    部發生擦撞，告訴人所騎乘ＬＥＳ－六一五號輕型機車旋又因重心失衡向右偏倒
    ，由後撞及張智偉所駕駛正行右靠之ＥＫ─三二三三號自用小客車左後保險桿，
    而人、車倒地；則被告對此車禍肇事應負過失責任，自可認定。臺灣省車輛行車
    事故覆議鑑定委員會覆議意見書以：「乙○○駕駛營大客車，超越未保持行車安
    全間隔，為肇事主因」云云，亦同此認定。又查，告訴人因此車禍受有左臉部五
    乘一公分擦傷、左後肘一乘一公分破皮、左膝一乘一公分、五乘一公分破皮、左
    前踝一乘一公分破皮之傷害。亦有臺北縣立三重醫院出具之驗傷診斷書在卷可證
    （見偵查卷第十四頁）。則被告之過失與告訴人所受傷害間，有相當因果關係，
    自可認定。臺灣省臺北縣區車輛行車事故鑑定委員會鑑定結果，以告訴人機車係
    先撞及張智偉所駕自用小客車左後方後，再擦撞被告所駕駛公車之右前側車身為
    由；疏未注意本案係被告所駕駛營業大客車與告訴人所騎乘機車原併行在外側快
    車道，於自後超越右前方之機車時發生擦撞肇事之實情，而誤認本件被告號駕駛
    營業大客車無肇事因素等語，並不足採。
  (四)次按汽車發生故障不能行駛，應即設法移置於無礙交通之處；道路交通安全規則
    第一百十二條第一項第十二款亦有明文。案外人許棓棋所駕小客車因故障停放肇
    事地點之機慢車道上，未即設法移置於無礙交通之處，致妨害告訴人甲○○所騎
    乘機車之行駛，迫使告訴人甲○○所騎乘之機車於肇事地點，須變換至外側快車
    道上，而發生本案車禍肇事，自難謂無過失。又查，道路交通安全規則第九十九
    條第一項第二款規定：機車在已劃分快慢車道之道路，雙向道路得在最外側快車
    道及慢車道行駛；告訴人甲○○所騎乘之機車於肇事地點，為閃避路邊停放車輛
    ，雖得進入外側快車道行駛。然告訴人在快慢車道間變換車道，未讓直行車先行
    ，另有違反道路交通安全規則第九十七條第五款之規定，自應認為同有過失。然
    案外人許棓棋、告訴人甲○○對本案車禍之發生，雖同有過失，仍不能解免被告
    駕駛大客車肇事致人受傷之刑責，併此敘明。
  (五)綜上各節所述，本件事證已臻明確，被告犯行堪以認定，應依法予以論科。
二、再查，被告乙○○係三重客運股份有限公司營業大客車之公車司機，業經被告自
    白在案；其為從事駕駛業務之人，自無庸置疑。被告因業務上之過失肇事致告訴
    人受傷，核其所為，係犯刑法第二百八十四條第二項前段之業務過失傷害罪。又
    ，被告行為後原刑法第四十一條，已於九十年一月四日經修正為刑法第四十一條
    第一項，並於同年月十日經總統公布施行，因事關執行事項，依刑法第二條第一
    項前段之規定，應逕適用修正後之刑法第四十一條第一項，以為諭知易科罰金之
    折算標準。
三、原判決未及詳查，遽為被告無罪之判決，尚有未當。自訴人之上訴意旨，執以指
    摘原判決此部分不當，為有理由；應由本院將原判決撤銷改判。爰審酌被告乙○
    ○並無前科紀錄，有其全國前案紀錄表在卷可憑，素行尚佳，本案係因行車不慎
    肇事，其過失之程度，被害人所受之傷害，及被告乙○○雖係過失犯罪，然犯後
    迄未與自訴人達成和解，賠償被害人所受之損害等一切情狀，量處如主文所示之
    刑，並諭知易科罰金之折算標準。
據上論斷，應依刑事訴訟法第三百六十九條第一項前段、第三百六十四條、第二百九
十九條第一項前段，刑法第二條第一項前段、第二百八十四條第二項前段，修正後刑
法第四十一條第一項，罰金罰鍰提高標準條例第一條前段、第二項，判決如主文。
本案經檢察官田炳麟到庭執行職務。
中      華      民      國    九十一    年      三      月      七      日
                              臺灣高等法院刑事第十二庭
                                  審判長法  官   劉  景  星
                                        法  官   陳  志  洋
                                        法  官   陳  博  志
右正本證明與原本無異。
不得上訴。
                                        書記官   陳  嘉  文
中      華      民      國     九十一   年    三        月      八      日
附錄    本判決論罪科刑法條：
刑法第二百八十四條 (過失傷害罪)
因過失傷害人者，處六月以下有期徒刑、拘役或五百元以下罰金，致重傷者，處一年
以下有期徒刑、拘役或五百元以下罰金。
從事業務之人，因業務上之過失傷害人者，處一年以下有期徒刑、拘役或一千元以下
罰金，致重傷者，處三年以下有期徒刑、拘役或二千元以下罰金。
